【裁判字號】    94,抗,2980
【裁判日期】    950313
【裁判案由】    撤銷假扣押
【裁判全文】
臺灣高等法院民事裁定                  94年度抗字第2980號
抗 告 人  甲○○
代 理 人  唐行深律師
相 對 人  乙○○
上列當事人間撤銷假扣押事件，抗告人對於中華民國94年9月30
日臺灣臺北地方法院94年度全聲字第919號裁定，提起抗告，本
院裁定如下：
    主  文
原裁定廢棄。
相對人於原法院之聲請駁回。
聲請及抗告費用由相對人負擔。
    理  由
一相對人聲請意旨略以：抗告人前對伊聲請假扣押裁定，經原法
  院於民國71年6月17日以71年度全字第1693號裁定准予假扣押
  （下稱假扣押裁定）在案，抗告人並已執該裁定執行查封伊之
  財產。伊遂聲請原法院命抗告人於一定期間內起訴，惟抗告人
  已逾原法院裁定之期限，仍未起訴，爰聲請撤銷該假扣押裁定
  云云。原法院以相對人所陳上開情形，符合民事訴訟法第529
  條第1、4項之規定，於94年9月30日裁定撤銷假扣押裁定。
二抗告意旨略以：原法院於94年6月30日以94年度全聲字第282號
  裁定，命伊於裁定送達後7日內，就欲保全執行之請求，向管
  轄法院起訴。伊於同年7月6日收受該裁定後，旋於同年月12日
  依該裁定所記載之相對人住所地臺北縣板橋市○○街2巷13號4
  樓，向管轄之臺灣板橋地方法院（下稱板橋地院）聲請對相對
  人核發支付命令，並於同日將已聲請支付命令之情事向原法院
  陳報，依民法第129條第2項、民事訴訟法第510條及第530條第
  2項之規定，伊已於原法院所命期限內為起訴。嗣伊知悉相對
  人之戶籍地在臺北縣淡水鎮○○街117號9樓，乃依板橋地院通
  知第4點所載：「支付命令如債務人戶籍資料非本院管轄者，
  請逕向該管轄法院另行聲請，無庸陳報」，於同年7月20日向
  臺灣士林地方法院（下稱士林地院）聲請核發支付命令，並獲
  發給支付命令確定證明書。原法院誤認伊未於期限內合法起訴
  ，將原法院於71年6月17日所為之71年度全字第1693號假扣押
  裁定，予以撤銷，顯有未合，爰於法定期間內提起抗告，求予
  廢棄原裁定等語。
三按假扣押之債權人如不於假扣押法院所命之一定期間內起訴，
  債務人固得聲請命假扣押之法院撤銷假扣押裁定，惟如債權人
  已依督促程序聲請發支付命令，既與起訴有同一效力，債務人
  仍不得聲請命假扣押之法院撤銷假扣押裁定，此觀民事訴訟法
  第529條第1、2、4項之規定甚明。又法院依民事訴訟法第529
  條規定所定之期間，係裁定期間，非不變期間，故債權人雖未
  於裁定所定期間內起訴，而於命假扣押之法院為撤銷假扣押之
  裁定前起訴者，法院即不得為撤銷假扣押之裁定，最高法院65
  年台抗字第392號判例著有明文。
四經查，抗告人前向板橋地院聲請對相對人核發支付命令並經送
  達，雖因相對人於法定期間內聲明異議，而以抗告人支付命令
  之聲請視為起訴，然該視為起訴之訴訟既經抗告人於94年9月2
  日具狀撤回，即生與未為起訴同一效果，業經本院調取板橋地
  院94年度促字第39571號全卷及94年度訴字第1403號全卷審閱
  無誤，並有該撤回訴訟狀影本附卷可憑（本院卷第65頁）。抗
  告人上開撤回起訴狀之舉，固與未為起訴有同一效果，惟其已
  於94年7月21日另向士林地院聲請對相對人核發支付命令，經
  士林地院於同年7月26日以94年度促字第18178號核發支付命令
  ，並於同年9月7日確定，有士林地院95年1月17日士院鎮非林
  94促18178字第0950301065號函覆可憑（本院卷第34-40頁），
  抗告人並執支付命令、確定證明書為執行名義向士林地院聲請
  強制執行，經士林地院以95年度執字第2544號受理在案（本院
  卷第59-64頁）。依前開說明，抗告人已於原法院94年9月30
  日裁定撤銷假扣押前，聲請核發支付命令，即與於期限內起訴
  有同一效力。縱相對人陳稱其未居住於戶籍地，士林地院核發
  之94年度促字第18178號支付命令係大樓管理員收受，其未收
  受該支付命令云云屬實（本院卷第45頁），然要屬對支付命令
  效力之爭執，與是否遵期起訴為不同之二事。即倘認送達合法
  ，固無問題；縱認該支付命令未經合法送達，亦係法院重為送
  達之問題，難認不生遵期起訴之效力，更無民事訴訟法第515
  條規定之失其效力情形。是原法院據此撤銷該院於71年6月17
  日所為之71年度全字第1693號假扣押裁定，即有未當。抗告意
  旨指摘原裁定不當，求予廢棄，為有理由，自應由本院將原裁
  定廢棄改為如主文所示，爰裁定如主文。
中    華    民    國    95    年    3     月    13    日
                  民事第十六庭審判長法  官  沈方維
                                    法  官  張競文
                                    法  官  湯美玉
正本係照原本作成。
不得再抗告。
中    華    民    國    95    年    3     月    14    日
                                    書記官  賴淑真


司法院資訊處製作；財團法人民間司法改革基金會備份。
